臺灣桃園地方法院刑事判決
109年度訴字第725號
公  訴  人  臺灣桃園地方檢察署檢察官 
被      告  闕廷宇



上列被告因偽造文書等案件，經檢察官追加起訴（108年度偵緝
字第2162號），本院判決如下：
    主  文
闕廷宇無罪。
    理  由
一、公訴意旨略以：被告闕廷宇明知另案被告張慈慧於民國105
    年6月26日前之某時許拾獲告訴人林阿生(已於民國108年8月
    11日死亡)之國民身分證等證件，係告訴人所遺失，竟與另
    案被告及另名真實姓名年籍不詳之成年男子，共同意圖為自
    己不法之所有，基於冒用身分而使用他人遺失之國民身分證
    、行使偽造私文書、3人以上共同犯詐欺取財之犯意聯絡，
    先以不詳方式偽造「林阿生」之印章1個後，復於105年6月2
    6日某時許，3人共同持上開證件、印章前往址設桃園市○○區
    ○○路000號「數位方舟3C專賣店」，由另案被告向不知情之
    店員陳建法佯稱：渠等欲代理告訴人申辦亞太電信股份有限
    公司（下稱亞太電信公司）門號0000000000號（下稱系爭門
    號）之預付卡，攜碼至遠傳電信股份有限公司（下稱遠傳電
    信公司）及選擇月租型「1399*30個月」搭配0元手機方案等
    語，並由被告與該真實姓名年籍不詳之男子當場交付上開偽
    造之印章與另案被告後，另案被告復在如附表之文件上偽造
    告訴人之印文及署押後，將該等申請書及告訴人遺失之國民
    身分證等證件交與陳建法而行使之，用以表示告訴人本人申
    辦上開門號及行動電話使用，使陳建法陷於錯誤，而將三星
    牌之行動電話1支及電話號碼0000000000號SIM卡1張交予被
    告等3人，而足生損害於告訴人、陳建法及亞太電信公司、
    遠傳電信公司管理電信資料之正確性。因認被告涉犯刑法第
    339條之4第1項第2款之3人以上共同犯詐欺取財、第216條、
    第210條之行使偽造私文書及戶籍法第75條第3項後段之冒用
    身分而使用他人遺失之國民身分證等罪嫌。　　
二、按犯罪事實應依證據認定之，無證據不得認定犯罪事實，又
    不能證明被告犯罪或被告之行為不罰者，應諭知無罪之判決
    ，刑事訴訟法第154 條第2 項及同法第301 條第1 項定有明
    文。次按認定犯罪事實所憑之證據，雖不以直接證據為限，
    間接證據亦包括在內；然而無論直接或間接證據，其為訴訟
    上之證明，須於通常一般之人均不致有所懷疑，而得確信其
    為真實之程度者，始得據為有罪之認定，倘其證明尚未達到
    此一程度，而有合理之懷疑存在時，事實審法院復已就其心
    證上理由予以闡述，敘明其如何無從為有罪之確信，因而為
    無罪之判決，尚不得任意指為違法，有最高法院76年台上字
    第4986號判例意旨可參。
三、公訴意旨認被告涉犯上開罪嫌，無非係以被告於偵訊時之供
    述、告訴人於警詢之證述、證人陳建法於警詢、偵訊及另案
    審理時具結之證述及電話號碼0000000000號「遠傳行動電話
    /第三代行動電話服務申請書」1份為主要論據。
四、訊據被告固不否認於105年6月26日某時許，有前往址設桃園
    市○○區○○路000號「數位方舟3C專賣店」等情，惟堅決否認
    上開犯行，辯稱：係真實姓名年籍不詳自稱「阿南」之友人
    也想要搭配門號送手機，才帶「阿南」去申辦，是「阿南」
    表示告訴人是其阿伯，並提供告訴人證件，系爭門號SIM卡
    及手機也都是「阿南」拿走的等語。經查：
（一）告訴人於105年6月26日某時許，在桃園市○○區○○路000號
      「數位方舟3C專賣店」，遭人持其遺失之國民身分證及全
      民健保IC卡，向證人即店員陳建法申辦亞太電信公司系爭
      門號之預付卡，並攜碼遠傳電信公司及選擇月租型「1399
      *30個月」搭配0元手機方案，且冒用告訴人之名義，簽署
      如附表所示之文件等情，業經告訴人於警詢時指述翔實（
      見臺灣桃園地方檢察署106年度偵字第15196號「下稱偵字
      15196」卷第7頁至第8頁），並有亞太電信公司106年4月1
      4日亞太電信總管字第1060561號函1紙、通聯調閱查詢單1
      紙、遠傳電信公司合約書之相關文件1份、電信服務費收
      據1紙、繳費通知函1紙附卷可稽（見偵字15196卷第17頁
      、第18頁、第20頁至第26反面、第27頁、第28頁），又被
      告於上開時間，曾前往「數位方舟3C專賣店」等情，此部
      分業據被告所不爭執（見本院109年度訴字第725號「下稱
      訴字」卷一第97頁），亦核與證人於審理時就此部分之證
      述相符（見訴字卷二第14頁），是此部分事實先堪確認。
      　　
（二）查證人於偵訊時證稱：「（當初是何人來申辦？）2男1女
      來申辦，約30幾歲快40歲。女生是張慈慧，其中一個男生
      是女生的老公，另名男子是他老公的堂哥。當時他自稱是
      林阿生的兒子」等語（見偵字15196卷第47頁）、「在場3
      人宣稱另名男子是闕廷宇的堂兄。林阿生是闕廷宇堂兄的
      父親」等語（見臺灣桃園地方檢察署107年度偵緝字第130
      號「下稱偵緝字130」卷第63頁正反面）；於審理時證稱
      ：「（問：除了她（指另案被告）自己外，還有誰去？）
      她老公，可是她身分證上面好像沒有她老公的證件，和她
      老公的親戚」、「（問：被告有跟你說她是林阿生什麼人
      ？）是被告的先生說那是他剛帶過來的表哥還堂哥的爸爸
      」等語（見臺灣桃園地方檢察署108年度偵緝字第2162號
      「下稱偵緝字2162」卷第139頁、第141頁）、「（問：所
      以你所謂的三個是指在場兩個被告還有另外其他人？）對
      ，還有一個男生的友人」、「（問：你是否還記得當時他
      對你說林阿生跟他們三個是何關係？）說是另外那個男生
      的長輩」等語（見訴字卷二第14頁、第19頁），是依證人
      上開所述，被告於105年6月26日某時許，前往「數位方舟
      3C專賣店」時，確實尚有另一名真實姓名年籍不詳之成年
      男子在場，並表示係告訴人之親屬，此部分亦與被告上開
      辯稱相符，堪認屬實。
（三）又證人於偵訊時雖曾證稱：「林阿生的印章是張慈慧提供
      的」等語（見偵字15196卷第47頁反面）；於審理時證稱
      ：「（問：『提示107年度偵字第1519號卷第25頁』當時申
      辦時卷內有林阿生的身分證跟全民健保卡，這兩個證件是
      本人提出來交給你？）不是本人，是在庭被告張慈慧提供
      正本給我」等語（見偵緝字第2162卷第141頁至第142頁）
      ，然經本院調取系爭門號之遠傳電信公司如附表所示文件
      之正本，以及其他另案被告過往筆跡正本，送經內政部警
      政署刑事警察局為筆跡鑑定後，認系爭門號之遠傳電信公
      司如附表所示文件上之「張慈慧」筆跡與另案被告過往簽
      名字跡不相符，此有內政部警政署刑事警察局110年4月20
      日刑鑑字第1100033799號鑑定書各1份在卷可考（見訴字
      卷二第217頁至第219-1頁），則系爭門號之遠傳電信公司
      如附表所示文件上之「張慈慧」是否真為另案被告所簽署
      ，甚至另案被告當時是否真有在場，實有所疑，自難認告
      訴人之印章及證件係另案被告所交付。
（四）而證人於偵訊時雖亦曾證稱：「因為林阿生不在現場，需
      要他的印章，自稱闕廷宇堂兄之男子還載闕廷宇去拿林阿
      生的印章過來」等語（見偵緝字130卷第63頁反面）；於
      審理時證稱：「（問：另外除了這個名字之外，你看一下
      上面那個簽名，張慈慧上面有一個印章是林阿生的，針對
      這個印章你有無想起當時的發生情況，印章是怎麼來的？
      ）男方提供的，就是在場這個被告」、「沒帶，他們說回
      去拿，他有再過來，因為我說一定要印章才可以」等語（
      見訴字卷二第21頁），然此僅能證明被告確有協助該真實
      姓名年籍不詳之成年男子取得告訴人之印章，尚無從證明
      告訴人之印章或證件即係由被告所提出並交付，自無法排
      除被告主觀上認知該名真實姓名年籍不詳之成年男子確為
      告訴人親屬而協助辦理之可能存在。況證人始終證稱表示
      為告訴人親屬者係該名真實姓名年籍不詳之成年男子，則
      若被告真有自行以告訴人名義冒辦系爭門號之犯意，又何
      需再尋求該名真實姓名年籍不詳之成年男子到場之必要，
      更不可能以另案被告名義作為系爭門號之代辦人，徒增自
      己遭查獲之風險，是本案被告確有可能係認該名真實姓名
      年籍不詳之成年男子為告訴人親屬而協助辦理，並未具有
      與該名真實姓名年籍不詳男子共犯本案犯行之犯意，實難
      認被告涉犯本案罪嫌。
（五）綜上所述，公訴意旨所舉被告於偵訊時之供述、告訴人於
      警詢時之證述、證人於警詢、偵訊及另案審理時具結之證
      述及電話號碼0000000000號「遠傳行動電話/第三代行動
      電話服務申請書」等證據，僅足以證明確被告於告訴人遭
      人持其遺失之國民身分證及全民健保IC卡冒辦系爭電話時
      在場，然無從證明被告當時即知悉該名真實姓名年籍不詳
      之男子係非法取得告訴人上開證件，尚不足為被告犯罪之
      積極證明。此外，復查無其他積極證據證明被告確有公訴
      意旨所指之犯行。是依上開說明，自應為有利於被告之認
      定，則本件尚不能證明被告犯罪，應為無罪判決之諭知。
據上論斷，應依刑事訴訟法第301 條第1 項，判決如主文。
本案經檢察官李承陶追加起訴，檢察官李信龍到庭執行職務。
中　　華　　民　　國　　111 　年　　5 　　月　　26　　日
           刑事第十八庭審判長法　官　陳囿辰
　　　　　                   法  官  姚懿珊
　　　　　                   法  官  羅文鴻
以上正本證明與原本無異。
如不服本判決應於收受判決後20日內向本院提出上訴書狀，並應
敘述具體理由。其未敘述上訴理由者，應於上訴期間屆滿後20日
內向本院補提理由書(均須按他造當事人之人數附繕本)「切勿逕
送上級法院」。 
　　　　　　　　　　　　　　　書記官　劉霜潔　　　　　 
中　　華　　民　　國　　111 　年　　5 　　月　　26　　日
附表：
編號 偽造之文書 欄位 應沒收之署押 卷證出處 1 第三代行動通信/行動寬頻業務服務申請書 申請者簽名欄 「林阿生」署押2枚 106年度偵字第15196號偵查卷宗第21頁 2 遠傳門市合約確認單 申請人簽名欄 「林阿生」印文1枚 106年度偵字第15196號偵查卷宗第22頁 3 遠傳行動電話服務代辦委託書 立書人欄 「林阿生」署押1枚 106年度偵字第15196號偵查卷宗第23頁 4 行動電話碼可攜服務申請書 申請客戶簽章欄 「林阿生」印文1枚 106年度偵字第15196號偵查卷宗第24頁   委託人簽章欄 「林阿生」印文1枚